臺灣彰化地方法院刑事判決　　　　　　　96年度交易字第48號
公　訴　人　臺灣彰化地方法院檢察署檢察官
被　　　告　乙○○
選任辯護人　吳憲明律師
上列被告因業務過失傷害案件，經檢察官提起公訴（96年度偵字
第1079號），本院判決如下：
    主  文
乙○○無罪。
    理  由
一、公訴意旨略以：被告乙○○以駕駛電子花車為業，係從事駕
    駛業務之人，於民國94年12月20日上午8 時30分許，駕駛車
    牌號碼9Q-5351 號由自小貨車改裝之電子花車附載陳鳳美，
    沿彰化縣北斗鎮○○路由西往東方向行駛，行經斗苑路1 段
    951 號前，本應注意汽車行駛時，駕駛人應注意兩車併行之
    間隔，並隨時採取必要安全措施。而依當時情形，又無不能
    注意之情事，竟疏不注意，適同向右前方有告訴人甲○○騎
    乘車牌號碼H6E-585 號重型機車，後座搭載告訴人丙○○，
    因前方有障礙物而偏左行駛，被告見狀仍欲超越甲○○所騎
    乘之機車，而將上開電子花車偏左跨越分向限制線行駛，惟
    在超車過程中，因疏未注意保持兩車併行之間隔，造成甲○○所騎乘之機車擦撞被告所駕駛之電子花車右側車身，造成
    甲○○、丙○○人車倒地，甲○○因此受有胸壁挫傷、雙下
    肢多處擦傷等傷害，而丙○○則受有頭部挫傷併臉部擦傷、
    骨盆挫傷、四肢多處擦傷等傷害，案經甲○○、丙○○提起
    告訴，因認被告乙○○涉犯刑法第284 條第2 項前段之業務
    過失傷害人罪嫌等語。
二、查本案全部卷證，公訴人、被告及選任辯護人均同意全部證
    據之證據能力，是後述所引用證據之證據能力均無疑義，合
    先敘明。
三、按犯罪事實應依證據認定之，無證據不得認定犯罪事實；又
    不能證明被告犯罪者，應諭知無罪之判決，刑事訴訟法第15
    4 條第2 項、第301 條第1 項分別定有明文。次按所謂認定
    犯罪事實之證據，係指足以認定被告確有犯罪行為之積極證
    據而言，該項證據自須適合於被告犯罪事實之認定，始得採
    為斷罪之資料；又事實之認定，應憑證據，如未能發現相當
    確實證據，或證據不足以證明，自不能以推測或擬制之方法
    ，以為裁判之基礎，最高法院29年上字第3105號、40年臺上
    字第86號判例著有明文。又按認定犯罪事實所憑之證據，無
    論係直接證據或間接證據，其為訴訟上之證明，須於通常一
    般之人均不致有所懷疑，而得確信其為真實之程度者，始得
    據為有罪之認定，倘其證明尚未達到此一程度，而有合理之
    懷疑存在，復無其他調查途徑可尋，法院即應為無罪之判決
    ，最高法院76年臺上字第4986號著有判例。
四、公訴意旨認被告乙○○涉有上開罪嫌，係以證人即告訴人甲○○、丙○○之指訴，且本件車禍發生時，被告係自後方欲
    超越告訴人甲○○所駕騎機車之事實，業據證人陳鳳美於偵
    查中結證明確，而被告否認車禍發生前機車係在伊車輛前方
    乙情，經送內政部警政署刑事警察局進行測謊，鑑定結果為
    被告所述呈不實反應，有該局鑑定書為憑，暨有道路交通事
    故調查報告表、現場照片及財團法人彰化基督教醫院診斷書
    2 紙，為主要論據。訊據被告乙○○堅詞否認有何業務過失
    傷害人之犯行，辯稱：當時伊見前方有紅燈，已為減速行駛
    ，本件係告訴人甲○○騎乘機車突然偏左行駛、變換車道來
    擦撞伊所駕駛之電子花車，伊並無超車或追撞告訴人機車之
    行為等語。經查：
（一）證人即本件處理員警洪玉堂於本院96年12月12日審理時到
      庭證述：本件車禍後伊有找鑑識小組去比對2 車之撞擊痕
      跡，被告所駕駛之自小貨車撞擊後，在其右前車燈、右側
      車門及右前側輪胎處有新的刮擦痕，而告訴人甲○○所騎
      乘之機車撞擊後，在機車正後方後座把手、左後座墊旁把
      手及左側把手有新的刮擦痕，而2 車刮擦痕跡經比對高度
      後，得知自小貨車之右前車燈處（高度為100 至102 公分
      ）與機車之左側把手處（高度為99至101 公分）刮擦痕高
      度相符，自小貨車之右側車門處（高度為75至80公分）與
      機車之正後方後座把手處（高度為78公分至80公分）刮擦
      痕高度相符，自小貨車之右前側輪胎處（高度為65公分）
      與機車之左後座墊旁把手處（高度為68公分）刮擦痕高度
      相符，且自小貨車與機車之撞擊點就在機車刮地痕之起點
      ，又伊在製作談話紀錄時有詢問告訴人甲○○行駛路徑，
      告訴人有說偏向內側行駛，伊因此依法舉發告訴人違反機
      車不能行駛內向車道之規定，另伊於現場圖之肇事經過摘
      要欄所載「擦撞」並不是指「追撞」，伊僅能判斷2 車擦
      撞處，無法研判是否為追撞等語。而觀諸道路交通事故現
      場圖及現場照片所示（參見95年度他字第1264號偵查卷，
      第20、28頁），告訴人機車刮地痕跡之起點確係在內側車
      道內，距離內側、外側車道分隔線約1 公尺處，並為自小
      貨車與機車之撞擊點。又上述自小貨車及機車之新擦痕經
      警比對結果，確呈現：自小貨車之右前車燈處（高度為
      100 至102 公分）與機車之左側把手處（高度為99至101
      公分）刮擦痕高度相符、自小貨車之右側車門處（高度
      為75至80公分）與機車之正後方後座把手處（高度為78公
      分至80公分）刮擦痕高度相符、自小貨車之右前側輪胎
      處（高度為65公分）與機車之左後座墊旁把手處（高度為
      68公分）刮擦痕高度相符之情形，此除據證人洪玉堂證述
      明確外，亦有卷附2 車之車損照片、勘查採證照片等件為
      憑（參見前揭偵查卷，第55-60 、62-64 、78-90 頁），
      堪以認定。則依此等擦痕所示，可見應係自小貨車之右前
      車燈處與機車之左側把手處先為碰撞，而渠等經撞擊後各
      自向外側偏離（自小貨車向左偏離，機車向右偏離），致
      使自小貨車之右側車門處與機車之正後方後座把手處，及
      自小貨車之右前側輪胎處與機車之左後座墊旁把手處相互
      撞及，是此顯非被告之自小貨車自後方追撞告訴人之機車
      後座把手之情形。
（二）按汽車行駛時，駕駛人應注意車前狀況及兩車併行之間隔
      ，並隨時採取必要之安全措施，道路交通安全規則第94條
      第3 項固定有明文。惟查本件告訴人甲○○騎乘上開機車
      ，確有因路旁其他車輛佔用外線車道卸貨，而將機車駛入
      內側車道之舉，此除據被告供明外，亦經證人甲○○於本
      院96年12月12日審理時結證：94年12月20日當天車禍處，
      現場有4 線車道，伊本來是騎在外線車道，後來在發生車
      禍之前約70、80公尺有車子佔用外線車道卸貨，伊就騎進
      去內線車道等語，及證人丙○○於同日審理時證稱：當天
      伊先生騎機車經過該卸貨地方，有將機車騎往內線道內等
      語明確，且被告自小貨車與告訴人機車之撞擊點，係在機
      車刮地痕跡之起點處，亦即在內側車道內（距離內側、外
      側車道分隔線約1 公尺處）乙節，亦已如前述，足徵本件
      告訴人甲○○騎乘機車確有未遵行己向車道，而將機車駛
      入內側車道之事實，堪以認定。又證人甲○○雖證述：被
      告從後面撞到伊機車後座扶手，機車後面有擦痕，而機車
      把手是倒地後因為滑行才受損的等語，惟此與前述2 車擦
      撞痕跡所顯示者並不相符，蓋機車後座扶手之高度為78公
      分至80公分，係與自小貨車之右側車門高度相符，若被告
      係自後方追撞告訴人機車，應為被告車輛之車頭或前方車
      燈與告訴人機車後座扶手相為碰擊，而本件並無此種情形
      ，故告訴人所述遭被告自後方追撞等語，與上開事證不符
      ，尚難採信。再被告於94年12月20日製作談話筆錄即已供
      稱：當時伊之行車速度約時速10-15 公里等語（參見上開
      偵查卷第24頁），而該路段係時速60公里，本件亦無證據
      可認定被告有車速過快等違規情形。至被告否認車禍發生
      前機車係在伊車輛前方乙情，雖經內政部警政署刑事警察
      局鑑定為被告所述不實反應（有該局鑑定書為憑），惟被
      告雖為左後方來車，但以2 車撞擊點係在內側車道，告訴
      人騎乘機車既有違反規定而逕為駛入內側車道之行為，被
      告駕駛自小貨車遵行在內側車道行駛，且依撞擊點係在內
      側車道以觀，倘被告已見告訴人有偏左駛入內側車道之情
      形仍欲為超車，其理應會向左偏行駛，而本件被告之自小
      貨車確一直保持在內側車道中間行駛（此觀諸內側車道為
      3.5 公尺寬，而被告自小貨車車身寬約為1.7 公尺，2 車
      撞擊點在內側車道約1 公尺處，則另1 側約為0.8 公尺自
      明），顯然與一般超車情形有別，又本件並無其他積極證
      據可資認定被告駕駛自小貨車有何違反交通規定之情形，
      自難遽認被告就本件車禍發生有過失之駕駛行為。而本件
      經送請國立交通大學進行鑑定結果，經其以自小貨車與機
      車之碰撞處及機車刮地痕跡，佐以雙方車輛動力方向，作
      成下列意見：「... 三、現場與車損照片顯示：機車上游
      刮地痕呈大角度往道路外（右）側偏斜，推估角度約23.5
      度（刮地痕4.5 公尺扣除後段白色車道線上約2 公尺，4.
      5-2= 2.5公尺；車道寬3.5 公尺，起點距離車道線3.5-2.
      5=1 公尺，則sin-1 [1/2.5]=23.5度　），機車後端、左
      側無明顯撞擊痕跡，僅左後座墊旁提車把手處擦撞掉漆一
      片，高度約72公分。小貨車右前輪有新擦痕，右車門框後
      緣下端明顯破損，且呈小範圍局部性，高度約75公分。機
      車左把手高度約100 公分，小貨車右前方向燈上緣鈑金凹
      陷處高度約100 公分。四、前述跡證符合機車往東行駛並
      呈偏北狀態（即往左偏行），左手把被小貨車右前角推撞
      ，機車受力瞬間以順時針方向轉動，致左側後端觸及小貨
      車右車門框後緣下端，機車續往其右前方傾倒滑行至停止
      。按機車受其他車輛撞擊會因反作用力而往外彈離，即遠
      離兩車觸擊地點；且在若干距離後，機車才失控倒地，有
      可能在地面留下刮地痕跡，且以本身原運動方向加上受推
      撞動能之合成為其軌跡。機車刮地痕起點距離中央分向限
      制線2.5 公尺，並以約23.5度之大角度往右偏斜，則推斷
      兩車觸擊地點極接近道路中央分向限制線附近。五、甲○○駕駛重型機車，偏左行駛侵入內車道，未注意左後方來
      車，為肇事原因；乙○○駕駛小貨車措手不及，應無肇事
      原因」，此有國立交通大學96年5 月29日彰院賢刑吉96交
      易48字第0960021199號函行車事故鑑定意見書1 份在卷可
      稽，亦同此認定。
（三）綜上所述，本件依前揭公訴人所舉之證據，尚難認定被告
      對於本件事故發生有何肇事因素，其被訴刑法第284 條第
      2 項前段之業務過失傷害人罪嫌，核屬不能證明。此外，
      本院復查無其他積極事證足認被告確有公訴人所指訴之犯
      行，本件尚未達於通常一般之人均不致有所懷疑而得確信
      其為真實之程度，揆諸首揭法條及判例意旨，不能證明被
      告乙○○犯罪，依法自應為被告無罪之諭知。
據上論斷，應依刑事訴訟法第301 條第1項，判決如主文。
本案經檢察官黃淑媛到庭執行職務。
中　　華　　民　　國　　96　　年　　12　　月　　26　　日
        　    　  交通法庭      審判長法  官　簡璽容
　　　    　    　                    法  官  胡宜如
            　    　                  法  官  郭麗萍
以上正本證明與原本無異。
如不服本判決，應於判決送達後10日內，向本院提出上訴書狀，
上訴書狀應「敘述具體上訴理由」，並按他造當事人之人數附繕
本。「切勿逕送上級法院」。
告訴人或被害人對於判決如有不服具備理由請求檢察官上訴者，
其上訴期間之計算係以檢察官收受判決正本之日期為準。
中　　華　　民　　國　　96　　年　　12　　月　　31　　日
                                      書記官  張子涵
